【裁判字號】    95,交聲,79
【裁判日期】    950227
【裁判案由】    聲明異議
【裁判全文】
臺灣高雄地方法院交通事件裁定          95年度交聲字第79號
原處分機關  高雄市政府
異  議  人
即受處分人  甲○○
上列受處分人因違反道路交通管理處罰條例案件，對於高雄市政
府於民國95年1 月3 日所為之處分（原處分：高市府交裁字第裁
32-BO0000000號），聲明異議，本院裁定如下：
    主  文
異議駁回。
    理  由
一、按停車時應依車輛順行方向緊靠道路右側，但單行道應緊靠
    路邊停車。其右側前後輪胎外側距離緣石或路面邊緣不得逾
    40公分，在單行道左側停車時，比照辦理，道路交通安全規
    則第112 條第2 項定有明文。次按汽車駕駛人停車時，不依
    順行方向，或不緊靠道路右側，或併排停車，或單行道不緊
    靠路邊停車，處新臺幣（下同）6 百元以上1 千2 百元以下
    罰鍰，道路交通管理處罰條例第56條第1 項第6 款亦規定甚
    明。而上開條例關於車輛駕駛人之處罰，如應歸責於車輛所
    有人者，處罰車輛所有人，為同條例第85條第3 項所明定。
    至於逕行舉發違反道路交通管理事件，經汽車所有人依通知
    單之應到案日期前到案，並告知違規駕駛人姓名、身分證統
    一編號及住址者，處罰機關應即另行通知違規駕駛人到案依
    法處理；逾應到案日期，處罰機關應依道路交通管理處罰條
    例第85條第3 項規定處罰該汽車所有人，違反道路交通管理
    事件統一裁罰基準及處理細則第24條亦規定甚明。是舉發機
    關就道路交通管理處罰條例第7 條之2 第1 項各款所規定，
    即因當場不能或不宜攔截製單舉發之汽車駕駛人違規行為，
    得對汽車所有人逕行舉發處罰，汽車所有人雖已依舉發通知
    單所載之應到案日期前到案，惟倘未告知違規駕駛人姓名等
    資料者，致處罰機關無從通知違規駕駛人到案處理者，處罰
    機關仍應依道路交通管理處罰條例第85條第3 項之規定，直
    接處罰該汽車所有人，其理甚明。是小型車之汽車駕駛人如
    有停車不緊靠道路右側之違規停車行為經警逕行舉發，並於
    舉發通知單上所載之應到案日期前到案聽候裁決或提出申訴
    ，惟並未告知違規駕駛人姓名、身分證統一編號及住址，經
    主管機關調查後仍認定前揭違規行為屬實者，依違反道路交
    通管理事件統一裁罰基準及處理細則第44條第1 項及違反道
    路交通管理事件統一裁罰基準表之規定，須對汽車所有人處
    以9 百元之罰鍰。
二、本件異議人即受處分人甲○○所有之車牌號碼YE-1370 號自
    用小客車，於民國94年10月18日上午11時32分許，停放於高
    雄市苓雅區○○○路段，惟因並未緊靠道路右側，前後輪胎
    外緣距緣石40公分以上，且駕駛人不在場，經高雄市政府警
    察局交通大隊第五分隊員警認為受處分人違反道路交通管理
    處罰條例第56條第1 項第6 款規定，當場以拍照之方式採證
    ，於94年10月31日對車輛所有人即受處分人製單舉發，經將
    舉發通知單送達受處分人後，受處分人於94年11月29日不服
    舉發提出申訴，經原處分機關調查結果，仍認前開違規行為
    明確，乃依道路交通管理處罰條例第56條第1 項第6 款、違
    反道路交通管理事件統一裁罰基準及處理細則第44條第1 項
    暨違反道路交通管理事件統一裁罰基準表之規定，於95年1
    月3 日以高市府交裁字第裁32-BO0000000號裁決書對車輛所
    有人即受處分人裁處罰鍰9 百元在案。
三、受處分人聲明異議意旨略以：受處分人所有前開車輛於94年
    10月18日停放於高雄市苓雅區○○○路段，因店家廣告物佔
    據路邊內側，致其停車時並未緊靠道路右側，該路段經商家
    佔據為路霸，交通大隊取締不力，致使民眾違規，竟未經勸
    導，即逕行舉發，為免交通大隊員警再次因執法不力，陷無
    辜民眾於違規情事，爰依法聲明異議云云。
四、經查：
（一）受處分人所有之前開自用小客車於94年10月18日上午11時
      32分許停放於高雄市苓雅區○○○路段，因並未緊靠道路
      右側，經高雄市政府警察局交通大隊第五分隊員警以有違
      反道路交通管理處罰條例第56條第1 項第6 款之違規行為
      為由，於94年10月31日對車輛所有人即受處分人製單舉發
      等情，有採證照片1 張及高雄市政府警察局舉發違反道路
      交通管理事件通知單1 紙在卷可稽，受處分人對於前開車
      輛未緊靠道路右側停放之事實亦不否認，是受處分人前開
      違規事實已臻明確，堪以認定。
（二）受處分人雖以其係因道路右側為商家路霸招牌所佔據，致
      無法緊靠道路右側停車云云置辯。然查，受處分人停放前
      開自用小客車時，並未緊靠道路右側，近半車身並已佔用
      車道，足生公眾往來之危險等情，已如前述，並有卷附採
      證照片1 張可稽，是受處分人停放車輛時，見現場無法緊
      靠道路右側停車，車身並已佔據車道時，理應另擇他地，
      於不影響交通，不違反道路交通安全規則之處所停放車輛
      ，且依卷附採證照片所示，同路段前後方亦有多部車輛皆
      能緊靠道路右側停車，受處分人捨此不為，恣意停放車輛
      於此，即有可責，焉能以店家違規置放市招在先，卸其無
      法緊靠道路右側停車之責。
（三）至店家擺設市○○○路面之路霸行為所生公共危險，時有
      所聞，甚而屢見危害民眾身家安全，本院當亦同聲譴責，
      並就受處分人所言交通大隊應責無旁貸進行取締，大有同
      感。惟商家置放招牌佔據道路右側違規之取締應由職責機
      關另行處理，非本件受處分人違規免責之憑藉，受處分人
      以交通大隊取締路霸不力大放嚼詞之際，亦應以相同之標
      準檢視自己。公共交通秩序之維護，需民眾共同鼎力遵行
      ，交通大隊取締店家擺設廣告物等路霸行為，並非係為使
      民眾停車便利，而係為加強道路交通管理，維護交通秩序
      ，確保交通安全（道路交通管理處罰條例立法目的參照）
      ，受處分人身為道路交通往來之參與者，亦應責無旁貸，
      為全民交通往來安全略盡心力，切實遵守交通規則，受處
      分人未忖於此，反以交通大隊未盡職取締路霸致使民眾違
      規，而卸免自己違規之責，本院就此論點不表贊同，是受
      處分人雖以前揭情詞置辯，尚難認為可採，本件事證明確
      ，受處分人之違規行為堪以認定。
五、綜上所述，原處分機關依道路交通管理處罰條例第56條第1
    項第六款、違反道路交通管理事件統一裁罰基準表於應到案
    期限前到案聽後裁決之規定，從輕裁處9 百元罰鍰，核無不
    合。本件聲明異議為無理由，應予駁回。
據上論斷，應依道路交通案件處理辦法第19條，裁定如主文。
中    華    民    國    95    年    2     月    27    日
                  交通法庭    法  官  謝梨敏
以上正本證明與原本無異。
如不服本裁定應於送達後5日內向本院提出抗告狀。
中    華    民    國    95    年    2     月    27    日
                              書記官  林志衡


司法院資訊處製作；財團法人民間司法改革基金會備份。
